【裁判字號】    94,訴,1001
【裁判日期】    950221
【裁判案由】    違反著作權法等
【裁判全文】
臺灣基隆地方法院刑事判決              94年度訴字第1001號
公  訴  人  臺灣基隆地方法院檢察署檢察官
被      告  己○○
被      告  戊○○
上  一  人
選任辯護人  許智勝律師
上列被告因違反著作權法等案件，經檢察官提起公訴（94年度偵
字第2078號）暨移送併辦（94年度偵字第4594號），本院判決如
下：
    主  文
己○○以犯擅自以移轉所有權之方法散布著作重製物而侵害他人
之著作財產權為常業，處有期徒刑壹年貳月。扣案遊戲光碟目錄
貳本、附表二所示遊戲光碟，均沒收。
戊○○以犯擅自以移轉所有權之方法散布著作重製物而侵害他人
之著作財產權為常業，處有期徒刑壹年捌月。扣案遊戲光碟目錄
伍本、附表四所示遊戲光碟，均沒收。
    事  實
一、己○○部分：
  (一)己○○自民國（下同）93年7、8月間起，在其兄戊○○所經
    營，位於基隆市○○區○○路12號之「全家樂玩具專賣店」
    內處理店務，明知附表一編號1-3 所示之商標名稱、圖樣，
    均係各該編號所示公司向我國經濟部智慧財產局申請註冊登
    記，經核准取得商標專用權之商標圖樣，分別指定使用於電
    視遊樂器、遊戲光碟等商品，且均仍於專用期間內（商標圖
    樣、註冊號數、專用期間，均詳如附表一所示，其中日商光
    榮股份有限公司所有之商標圖樣業授權台灣光榮綜合資訊股
    份有限公司使用於遊戲光碟）。又日商新力電腦娛樂股份有
    限公司（以下簡稱新力公司）設計之遊戲軟體，部分以新力
    公司之「Play Station 2」（業界簡稱「PS2」 ，本院亦循
    之）系統之遊戲光碟片對外發行，新力公司於將遊戲燒錄至
    光碟片時，為表彰遊戲來源及品牌，於「PS2」 系統遊戲光
    碟片灌入新力公司所有之「PlayStation」 商標圖樣（如附
    表一編號2 所示）。日商光榮公司於將遊戲燒錄至光碟片時
    ，為表彰遊戲來源及品牌，於遊戲光碟片內灌入該公司所有
    ，授權台灣光榮公司使用之「koei」商標圖樣（如附表一編
    號3所示）。新力公司生產之「PS2」系統遊戲光碟中所內建
    之「Library Programs」執行程式與衍生著作程式，係新力
    公司向美國著作權局註冊登記，擁有著作財產權之電腦程式
    著作物，依著作權法第4 條本文但書，根據「北美事務協調
    委員會與美國在臺協會著作權保護協定」（下稱「臺美著作
    權保護協定」）之規定，受我國著作權法之保護，非經著作
    權人新力公司之授權或同意，不得擅自以移轉所有權之方法
    散布著作重製物。附表三所示電腦遊戲程式，均係日商光榮
    公司所著作，由台灣光榮公司代理發行，依據「世界貿易組
    織協定」（即WTO AGREEMENT ）所含之「與貿易有關之智慧
    財產權協定」（即TRIPS ）第9 條第1 項、伯恩公約第3 條
    之規定，我國對於同屬世界貿易組織會員國國民之著作，應
    加以保護，而日本國亦為世界貿易組織之會員國，依我國著
    作權法第4 條第2 款之規定，自得受我國著作權之保護，非
    經各該著作財產權人之同意或授權，不得擅自重製、散布或
    意圖營利而交付。
  (二)己○○明知不詳姓名年籍之成年男子所販售之遊戲光碟片，
    乃未經著作權人及商標權人新力公司、日商光榮公司、台灣
    光榮公司之同意所擅自重製之盜版光碟片，仍基於意圖販賣
    而陳列與販賣仿冒商標商品之概括犯意，及明知為侵害著作
    權之重製物，而擅自以移轉所有權之方法散布之常業犯意，
    以每片新臺幣（下同）100 元之價格向該人購買，自93年12
    月7 日起，至93年12月16日（起訴書誤載為26日）為警查獲
    止，在「全家樂玩具專賣店」，以每片200 元之價格販賣予
    不特定人。嗣於93年12月16日14時許，為警持搜索票在上址
    查獲，並扣得如附表二所示盜版遊戲光碟3519片（起訴書誤
    算為3578片），己○○所有，供常業侵害著作權犯罪用之遊
    戲光碟目錄2 本。
二、戊○○部分：
  (一)戊○○自88年3 月19日起，擔任「全家樂玩具專賣店」之負
    責人，前於92年間因販賣盜版遊戲光碟，違反商標法與著作
    權，經本院判處有期徒刑1 年6 月，緩刑5 年，於93年3 月
    29日確定，猶不知悔改，明知附表一編號1 、2 、4 所示之
    商標名稱、圖樣，分係各該編號所示公司向我國經濟部智慧
    財產局申請註冊登記，經核准取得商標專用權之商標圖樣，
    分別指定使用於電視遊樂器、遊戲光碟等商品，且均仍於專
    用期間內（商標圖樣、註冊號數、專用期間，均詳如附表一
    所示）。又新力公司設計之遊戲軟體，均以新力公司之「Pl
    ayStation」（業界簡稱「PS」，本院亦循之）系統或「Pla
    yStation2」（業界簡稱「PS2」，本院亦循之）系統之遊戲
    光碟片對外發行。新力公司於將遊戲燒錄至光碟片時，為表
    彰遊戲來源及品牌，於「PS」系統遊戲光碟片灌入新力公司
    所有之「PS圖」商標圖樣（如附表一編號1所示）及「Licen
    sed By SONY Computer Entertainment Inc. 」（即由新力
    電腦娛樂股份有限公司授權）、於「PS2 」系統遊戲光碟片
    灌入新力公司所有之「PlayStation 」商標圖樣（如附表一
    編號2 所示）。美商微軟公司（以下簡稱微軟公司）將遊戲
    燒錄至光碟片時，為表彰遊戲來源及品牌，於遊戲光碟片內
    灌入微軟公司所有之「XBOX」商標圖樣（如附表一編號4 所
    示）。新力公司生產之「PS」、「PS2」 系統遊戲光碟中所
    內建「Library Programs」執行程式與衍生著作程式、微軟
    公司自行開發「XBOX」軟體遊戲之「開發套件」（XBOX Dev
    elop ment Kit） 內之執行程式與衍生著作程式，均係上開
    公司向美國著作權局註冊登記，擁有著作財產權之電腦程式
    著作物，依著作權法第4 條本文但書，根據「北美事務協調
    委員會與美國在臺協會著作權保護協定」（下稱「臺美著作
    權保護協定」）之規定，受我國著作權法之保護，非經著作
    權人之授權或同意，不得擅自以移轉所有權之方法散布著作
    重製物。
  (二)戊○○明知姓名年籍不詳之成年男子所販售之遊戲光碟片，
    乃未經著作權人及商標權人新力公司、微軟公司之同意所擅
    自重製之盜版遊戲光碟片，仍基於意圖販賣而陳列與販賣仿
    冒商標商品之概括犯意、明知為侵害著作權之重製物而擅自
    以移轉所有權之方法散布之常業犯意及行使偽造準私文書之
    犯意以不詳價格向該人買入後，自93年12月17日起，至94年
    2 月16日為警查獲止，在其所經營之「全家樂玩具專賣店」
    ，以每片200元之價格販賣予不特定人。嗣於94年2月16日12
    時許，經警持搜索票在上址查獲，扣得如附表四所示盜版遊
    戲光碟、戊○○所有，供常業侵害著作權犯罪用之遊戲光碟
    目錄5本，非供犯罪用之維修紀錄表4頁、銷貨記錄表17頁、
    維修紀錄單103頁、如附表五所示遊戲光碟。
三、案經日商新力電腦娛樂股份有限公司、美商微軟公司告訴及
    內政部警政署基隆港務警察局、法務部調查局基隆市調查站
    移送臺灣基隆地方法院檢察署檢察官偵查起訴暨經台灣光榮
    綜合資訊股份有限公司告訴移送併辦。
    理  由
一、上揭事實業據被告己○○坦承不諱，核與新力公司、台灣光
    榮公司之告訴代理人之指訴相符，再扣案如附表二所示編號
    1-215 之遊戲光碟外包裝已有使用新力公司之商標圖樣，且
    附表二所示遊戲光碟均為「PS2 」系統，經使用電視遊樂器
    主機執行程式後，會出現新力公司所有之「PlayStation 」
    商標圖樣（如附表一編號2 所示），其內所含如附表三所示
    「三國志戰記2 」、「三國無雙3 」「三國志9 」、「戰國
    無雙猛將傳」之遊戲光碟外包裝尚有日商光榮公司之「koei
    」商標圖樣（如附表一編號3 所示）等情，業經本院會同商
    標權人之告訴代理人、被告，同意抽樣勘驗屬實，並制有勘
    驗筆錄在卷足稽，復為被告己○○所不爭執。另有遊戲光碟
    目錄2 本扣案可佐，被告己○○販賣盜版光碟犯行事證明確
    。
二、訊據被告戊○○固坦承伊為「全家樂玩具專賣店」之負責人
    ，自91年12月31日伊父親郭永興腦溢血以後，伊為照顧父親
    無暇經營，係己○○因販賣盜版遊戲光碟為警查獲後，伊始
    繼續經營。94年2 月16日在店內查獲之盜版遊戲光碟，部分
    係作為維修機器測試之用，部分係伊自娛之用，部分係客戶
    遺留，故原扣案光碟中約有10片之正版片，交伊領回，且扣
    案光碟中有若干光碟之碟面存有顯著刮痕，益證該批扣案光
    碟係經他人使用過之舊光碟，並非用以販賣云云。惟查：
  (一)依扣案之維修紀錄所登錄之客戶資料訪查之證人(1)丙○○於
    本院審理時結證確認，渠在調查局所證為實，並稱，我因「
    PS2 」遊戲機無法讀取遊戲光碟片，曾於94年2 月15日拿至
    全家樂玩具店維修時，順便購買一片有關賽車的遊戲光碟，
    價格200 元，同一片遊戲片，在燦坤賣場、百視達影視店購
    買須1000餘元。自購買價格及包裝上判別出我向全家樂玩具
    店所購得之遊戲光碟為仿冒，購買的原因係因為價格便宜等
    語。(2)證人庚○○結證稱：我因「PS2 」遊戲機無法讀取遊
    戲光碟片，曾於94年2 月11日拿至全家樂玩具店維修，曾多
    次在該店購買盜版光碟片，一片200 元，同樣的正版片須10
    00多元，自購買價格及包裝上（盜版包裝上是用塑膠套，片
    子上沒有印圖畫）判別是正版還是盜版。且我購買的「格鬥
    」為裸片，僅在片子上以馬克筆標示片名等語。(3)證人乙○
    ○結證稱，我因家中之「PS2 」遊戲機無法讀取遊戲光碟片
    ，曾於94年農曆過年前後（94年12月31日）拿至全家樂玩具
    店維修，之後我的小孩自店員提供之目錄中挑選遊戲光碟，
    1片200元，用塑膠套套著等語（分別參見本院95年2 月7 日
    審判筆錄第3 頁至11頁、94年度偵字第2078號卷第36頁至44
    頁）。按諸前開證人所證，前開3 位證人於94年12月16日以
    後，在全家樂玩具店內購得之遊戲光碟，自價格、包裝上判
    斷之，確係盜版遊戲光碟無疑，斯時被告己○○已未再經營
    該店，該店由被告戊○○經營中等情，業據被告戊○○供承
    在卷，並經被告己○○結證明確，二者參互以觀，販賣盜版
    遊戲光碟之人應係戊○○無疑，雖本次扣案盜版遊戲光碟僅
    有50餘片，惟其中附表四編號3 、19所示遊戲光碟為94年始
    發行之新片，有前開遊戲光碟發行資料（參見94年度偵字第
    2078號卷第145-149頁）附卷可參，且扣案遊戲目錄多達5本
    ，仍足證被告戊○○自被告己○○於93年12月間為警查獲後
    ，仍有販賣盜版遊戲光碟無疑。
  (二)扣案如附表四所示盜版遊戲光碟，除編號1所示「爆釣日本
    列島」為「PS」系統之遊戲光碟片，經使用電視遊樂器主機
    執行程式，會出現「PS圖」商標圖樣（如附表一編號1 所示
    ）及「Licensed By SONY Computer Entertainment Inc.」
    （即由新力電腦娛樂股份有限公司授權）、編號24、25、36
    所示遊戲光碟為微軟公司系統為外，其餘均為「PS2 」系統
    遊戲光碟片，經使用電視遊樂器主機執行程式後，會出現新
    力公司所有之「PlayStation 」商標圖樣（如附表一編號2
    所示），編號1-23，外包裝已有使用新力公司之商標圖樣、
    編號24、25所示遊戲光碟外包裝有微軟公司之「XBOX」商標
    圖樣，編號24、25、36經執行後會出現會「XBOX」商標圖樣
    （即附表一編號4 所示）等情，業經本院會同新力公司、微
    軟公司之告訴代理人、被告選任辯護人逐片勘驗屬實，並制
    有勘驗筆錄在卷足稽，復為被告戊○○所不爭執。被告戊○
    ○有販賣盜版遊戲光碟之犯行事證已明，縱本次扣案光碟經
    勘驗結果，確有被告戊○○所辯，部分盜版遊戲光碟碟面有
    刮痕，亦不足為被告戊○○有利之認定，所辯各節均無足採
    。
三、按商標自註冊之日起，由註冊人取得商標專用權，商標法第
    21條設有明文，故若附加相同或近似於他人註冊商標圖樣於
    商品之包裝、容器、說明書、價目表上，應即受他人商標專
    用權效力所拘束，此為商標法第6 條第1 項所明定；而所謂
    商標之使用，依82年12月22日修正公佈前商標法第6 條第1
    項之規定，係指將商標用於商品或其包裝或容器之上，行銷
    國內市場或外銷者而言；修正後之商標法第6 條第1 項則明
    定：「本法所稱商標之使用，係指為行銷之目的，將商標用
    於商品或其包裝、容器、標帖、說明書、價目表或其他類似
    物件上，而持有陳列或散布。」，足見修正後之商標法第62
    條之所謂「使用」非以將商品行銷於外為必要，亦不允許未
    經授權之人，擅自於商品或包裝容器上使用他人業經註冊之
    商標；再者，軟體程式透過電磁輸出入交換運算之作用，如
    以遊樂器、光碟機、電腦主機之操作為媒介，始於電視或電
    腦螢幕前出現商標圖樣者，其標示型態足資一般商品購買人
    認識其表彰商品之來源者，亦應認屬於商標法第6 條第1 項
    所稱之其他類似物件之範疇，是如將業經註冊登記之商標圖
    樣透過電磁輸出入交換運算之作用，如以遊樂器、光碟機、
    電腦主機之操作為媒介，始於電視或電腦營幕前出現商標圖
    樣者，應亦屬於商標之使用。故若未經商標專用權人授權，
    而使用相同或近似於他人註冊商標圖樣於同一商品或類似商
    品上，應屬侵害他人之商標專用權，此亦經中央標準局於87
    年4 月18日以台商980 字第205902號函釋明確。查附表一所
    示商標圖樣，分係各該公司向經濟部智慧財產局（原中央標
    準局）申請註冊取得商標專用權，各別經指定使用於如諸如
    電腦、光碟等商品上，有各該商標之商標註冊證影本在卷可
    稽，該等商標應受我國商標法之保護。被告二人分別為警查
    獲時所扣得之盜版遊戲光碟，經勘驗結果，於外包裝印有前
    開公司之商標圖樣或經執行結果，於畫面會顯示前開商標圖
    樣等情，均有各該勘驗筆錄附卷可稽，被告二人分別侵害上
    開公司之商標權應無疑問。
四、再關於著作權之保護係採屬地主義，亦即應依主張保護所在
    地國家之著作權法定之。我國著作權法當然適用於本國人著
    作，惟對於外國人著作之保護，則依本法第4 條規定：「外
    國人之著作合於下列情形之一者，得依本法享有著作權，但
    條約或協定另有約定，經立法院議決通過者，從其約定。一
    、於中華民國管轄區域內首次發行，或於中華民國管轄區域
    外首次發行後30日內在中華民國管轄區域內發行者。但以該
    外國人之本國，對中華民國人之著作，在相同之情形下，亦
    予保護且經查證屬實者為限。二、依條約、協定或其本國法
    令、慣例，中華民國人之著作得在該國享有著作權者」。我
    國自91年1 月1 日加入世界貿易組織（WTO ）後，該組織「
    與貿易有關之智慧財產權協定（TRIPS ）」之規定要求各會
    員體必須保護其他所有會員體國民著作，則依著作權法第4
    條第2 款之規定，我國與WTO 現有全體會員體建立著作權互
    惠保護關係，WTO 所有會員全體國民之著作均可受保護（仍
    須依著作完成時間先後，依著作權法第106 條之1 以下之規
    定認定之）。且無論是否WTO 會員體國民之著作，如符合著
    作權法第4條第1款規定，於中華民國管轄區域內首次發行，
    或於中華民國管轄區域外首次發行後30日內在中華民國管轄
    區域內發行或符合臺美著作權保護協定之規定者，亦受我國
    著作權法之保護。換言之，外國人著作倘符合82年7 月16日
    簽署生效之「臺美著作權保護協定」，核屬著作權法第4 條
    本文但書規定所稱依立法院議決通過之條約或協定，自應受
    我國著作權法之保護（至個案中著作人究竟要援引上開保護
    協定，或直接援引TRIPS 之相關規定而為主張，現行法律並
    無強制規定）。查新力公司所生產之「PS」、「PS2 」遊戲
    光碟中所內建之「Library Programs」執行程式與相關衍生
    著作（若無此程式則無法在新力公司生產之「PS」、「PS2
    」遊戲主機平台執行），係新力公司先後於西元1996年、20
    01年間創作完成。微軟公司所開發生產之「XBOX」軟體遊戲
    光碟中內建之「開發套件」（XBOX Development Kit）內之
    執行程式與衍生著作程式（若無此程式則無法在微軟公司生
    產之「XBOX」遊戲主機執行），係美商微軟公司於2002年間
    創作完成，二者均已向美國著作權局註冊登記、擁有著作財
    產權之電腦程式著作物（分別參見94年度發查字第64號偵查
    卷第16頁-22 頁、94年度偵字第2078號偵查卷第118 頁）。
    依著作權法第4 條本文但書，根據「臺美著作權保護協定」
    之規定，應受我國著作權法之保護，故相關遊戲光碟非經上
    開著作權人之授權，不得擅自以移轉所有權之方法散布。再
    自91年1 月1 日我國正式加入「世界貿易組織」（即WTO ）
    後，日商之著作權人於91年1 月1 日之後始發行銷售，依據
    「世界貿易組織協定」 (即WTO AGREEMENT)所含之「與貿易
    有關之智慧財產權協定」（即TRIPS ）第9 條第1 項、伯恩
    公約第3 條之規定，我國對於同屬世界貿易組織會員國國民
    之著作，應加以保護，而日本國亦為世界貿易組織之會員國
    ，依我國著作權法第4 條第2 款之規定，自得受我國著作權
    之保護、附表三所示日商光榮公司之著作，亦有代理發行之
    台灣光榮公司提出發行相關資料在卷足憑，足認日商光榮公
    司為附表三所示著作之著作權人。查扣案如附表二所示仿冒
    新力公司生產之「PS2 」遊戲光碟經抽樣後，得以執行，如
    附表三所示光碟內為日商光榮公司享有著作權之著作。扣案
    附表四所示仿冒新力公司「PS」、「PS2 」之遊戲光碟、仿
    冒微軟公司之「XBOX」遊戲光碟，置入各該遊戲主機後均可
    執行等情，均有各該勘驗筆錄附卷可稽，被告二人分別侵害
    上開公司之著作權殆無疑問。
五、又以錄音、錄影或電磁紀錄藉機器或電腦處理所顯示之聲音
    、影像或符號，足以表示其用意之證明者，依刑法第220 條
    第2 項規定，以文書論。又文書之行使，每每因文書之性質
    、內容不同而異，而近代社會對於錄音、錄影、電腦之使用
    ，日趨普遍，並有漸以取代一般文書之趨勢，故現行刑法將
    錄音、錄影、電磁紀錄視為準文書，以應因實際需要，並使
    法律規定能與科技發展之狀況與時俱進。是就偽造之刑法第
    220 條第2 項之準文書而言，其內容因須藉由機器設備或電
    腦處理，始能顯示於外，而表示該文書內容及一定用意，故
    於行為人將偽造之準私文書藉由機器或電腦處理，對相對人
    顯示時，因其已有使用該偽造準文書之行為，該行為即達於
    行使偽造準私文書之程度，固不待言。唯若於因販賣而交付
    該偽造準文書之情形，如販賣交付者與買受收受者，均明知
    藉由機器或電腦處理即可以顯示聲音、影像或符號之方式，
    表明該準文書之一定用意，則販賣者交付該錄音、錄影或電
    磁紀錄予買受者之同時，自已將該準文書置於隨時可得發生
    文書功能之狀況，而達於行使之程度，此時即無待販賣者於
    形式上更有所主張（如翻印他人著作出版物，並於著作物底
    頁，依出版社原載著作人、發行人、印刷者等一併加以翻印
    ，則販賣圖利者，交付該侵害他人著作權之著作物予買受人
    時，即已構成行使偽造準私文書罪，無須就該著作物底頁所
    載偽造之內容更有所主張）（參照最高法院49年台非字第24
    號判例意旨、最高法院91年度台上字第4075號刑事判決意旨
    ）。經查：被告戊○○被查獲後扣得之如附表四編號1 之「
    PS」系統之盜版遊戲光碟片，透過電視遊樂器執行，於電視
    影像第一畫面除會出現「PS圖」之商標圖案以外，尚會於畫
    面之下方出現新力公司所標示之「Licensed By SONY Compu
    ter Entertainment Inc.」（即由新力公司授權）等，用以
    宣示該產品由該公司授權、出品而享有著作權用意證明之一
    定用意證明文字，業經本院勘驗屬實，並有播放圖片在卷足
    稽，復為被告所不爭執。揆諸前開說明，該等字樣當屬上述
    「準文書」，而該等「準文書」為不詳姓名之人未經上開著
    作權人同意或授權所製作，當屬偽造之準私文書，被告戊○
    ○販賣該等仿冒之光碟片，既明知有上開內容，縱光碟片外
    觀無法目視該內容，但消費者必然會透過電視遊樂器之執行
    於電視螢幕顯示，被告戊○○對此既知之甚詳，實已置該文
    書於可能發生功能之狀態，按諸前開判決意旨，應認其交付
    之行為，即係行使上開偽造準私文書之行為無誤。
六、刑法上所謂常業犯，指反覆以同種類行為為目的之社會活動
    之職業性犯罪而言，至於犯罪所得之多寡，是否恃此犯罪為
    唯一之謀生職業，則非所問，縱令兼有其他職業，仍無礙於
    該常業犯罪之成立（參照最高法院85年台上字第510 號判例
    意旨）。是侵害著作權之常業犯，指有反覆以侵害著作權為
    目的之同種類社會活動之職業性犯罪而言，至於犯罪所得之
    多寡，是否恃此犯罪為唯一的謀生職業，則非所問，縱另兼
    有其他職業，或犯罪所得不多，均無礙於常業犯之成立。被
    告二人先後經營「全家福玩具專賣店」，為圖營利維生，販
    賣盜版遊戲光碟等情，堪認係反覆以侵害著作權為目的之同
    種類社會活動之職業性犯罪，按揭前揭判例意旨，已即構成
    常業犯罪。
七、論罪科刑：
  (一)核被告二人所為，均係犯商標法第82條之明知為未得商標權
    人同意，於同一商品，使用相同之註冊商標商品而意圖販賣
    而陳列罪；同條之明知為未得商標權人同意，於同一商品，
    使用相同之註冊商標商品而販賣罪、著作權法第94條第1 項
    以犯同法第91條之1 第1 項之罪為常業罪（下稱常業侵害著
    作權罪）。被告戊○○另犯刑法第216條、第210條、第220
    條第2 項之行使偽造私文書罪。被告2 人先後多次出售仿冒
    商品、多次意圖販賣而陳列仿冒商品，均時間緊接，所犯各
    係構成要件相同之罪名，顯均係基於概括犯意反覆為之，皆
    為連續犯，均應依刑法第56條規定，分別論以一罪，並各加
    重其刑。被告二人陳列仿冒商品之目的，係為對外出售其販
    入之仿冒商品，所犯上開二罪間，有方法、目的之牽連犯關
    係，應依刑法第55條之規定，從一情節較重之連續明知為未
    得商標權人同意，於同一商品，使用相同之註冊商標商品而
    販賣罪處斷。又被告以一行為同時觸犯上開常業侵害著作權
    罪、連續明知為侵害他人商標專用權之商品而販賣罪，係以
    一行為觸犯數罪名，為想像競合犯，應從較重之著作權法第
    94 條第1項之常業侵害著作權罪論處。
  (二)公訴意旨漏未提及被告二人犯意圖販賣而「陳列」之罪，然
    此部分犯罪事實與業經起訴部分，有牽連犯之裁判上一罪關
    係，又公訴意旨漏未論及被告戊○○行使偽造準私文書之犯
    行，然此部分與業經起訴部分，有想像競合之裁判上一罪關
    係，二者均為起訴效力所及，本院依法應併予審理。另被告
    己○○侵害日商光榮公司商標權、著作權之犯行，經檢察官
    移送併辦，且與業經起訴部分有想像競合之裁判上一罪關係
    ，應為起訴效力所及，本院自應依法併予審理，附此敘明。
  (三)爰審酌被告二人分別圖不法利益，以販賣盜版遊戲光碟為常
    業，不僅對各該著作財產權、商標權人之正常營收、商譽均
    有不良影響，對商標權人及著作權人造成之損害非輕，且販
    賣盜版商品對社會交易秩序及我國保護智慧財產權之國際形
    象影響非淺。被告己○○雖無前科，且坦承犯行，惟其販賣
    光碟所在之「全家樂玩具專賣店」，為警先後查獲其嫂嫂甲
    ○○（被告戊○○之妻）、父親郭永興、大哥戊○○、二哥
    郭一成販賣盜版遊戲光碟，經本院以89年度訴字第303 號判
    處甲○○，應執行有期徒刑1年2月；以91年度訴字第262 號
    判處郭永興有期徒刑1年6月，緩刑3年；以92年度易字第180
    號判處郭一成有期徒刑3月，緩刑2年；以92年度簡上字第10
    9號判處戊○○有期徒刑1年6月，緩刑5年，有各該判決附卷
    可稽，顯見該店為其家族長期經營，被告己○○明知販賣盜
    版遊戲光碟刑責非輕，仍明知故犯，繼其父兄、家人之後，
    為本件犯行，其惡性顯較一般人為重大，自不宜為緩刑之宣
    告。被告戊○○業因販賣盜版遊戲光碟經本院判處有期徒刑
    1 年6月，並經緩刑5年在案，現仍在緩刑期間，猶不知警惕
    ，且犯後復否認犯行之態度，併審酌被告二人販賣之期間、
    數量等一切情狀，分別量處如主文所示之刑，以資懲儆。
八、沒收：
  (一)被告己○○為警查獲後，扣得如附表二所示盜版遊戲光碟，
    或為外包裝，或為經執行後，會出現附表編號1-3所示商標
    圖樣，均為侵害商標權之物，不論是否為被告己○○所有，
    均應依商標法第82條宣告沒收。遊戲光碟目錄2 本，為被告
    己○○所有，供常業侵害著作權犯罪所用之物，亦應依著作
    權法第98條宣告沒收。
  (二)被告戊○○為警查獲後，扣得如附表四所示盜版遊戲光碟，
    或為外包裝，或為經執行後，會出現附表編號1、2、4 所示
    商標圖樣，均為侵害商標權之物，不論是否為被告戊○○所
    有，均應依商標法第82條宣告沒收。遊戲光碟目錄5 本，為
    被告戊○○所有，供常業侵害著作權犯罪所用之物，亦應依
    著作權法第98條宣告沒收。至扣案維修紀錄表4 頁、銷貨記
    錄表17頁、維修紀錄單103 頁，尚無證據證明係被告戊○○
    所有，供常業侵害著作權犯罪所用之物，毋庸沒收。
九、不另為無罪之諭知：
  (一)公訴意旨略以：被告二人自93年7、8月起共同經營「全家樂
    玩具專賣店」，至94年2 月16日止，在該處販賣盜版遊戲光
    碟，共同涉犯商標法第82條、著作權法第91條之1第3項及第
    94條等罪嫌。公訴人認被告二人共同涉犯上開罪嫌，無非以
    被告戊○○自88年間起即為「全家樂玩具專賣店」之登記負
    責人，且與被告己○○為兄妹關係，己○○坦承自93年7、8
    起開始販賣盜版遊戲光碟，復有光碟、遊戲目錄扣案可佐云
    云。
  (二)查被告己○○於93年12月16日為警查獲後，警訊時僅坦承販
    售盜版遊戲光碟約10天左右、同日偵訊時供稱，我從92年初
    開始擔任負責人，盜版遊戲光碟大概是從93年12月7 日開始
    賣的等語（分別參見94年度偵字第2號卷第7頁、第30頁），
    94年10月11日偵訊時，供稱自93年7、8月開始在該處工作，
    至為警查獲時止等語（參見94年度偵字第2078號卷第108 頁
    ），與伊之前之供述相核，伊並非坦承自93年7、8月間開始
    販賣盜版遊戲光碟，且被告己○○自始否認有與被告戊○○
    共同販賣盜版遊戲光碟及於93年12月16日為警查獲後，有繼
    續在該處販賣盜版遊戲光碟，是尚難僅憑二人為兄妹關係，
    即認被告己○○有於本件事實欄所載犯罪時間（即93年12月
    7 日起至12月16日止）以外，有與被告戊○○共同販賣盜版
    遊戲光碟犯行，惟此部分與業經判決有罪部分有實質上一罪
    之關係，不另為無罪之諭知。
  (三)查被告戊○○固自88年7 月間起即擔任「全家樂玩具專賣店
    」之負責人，惟被告己○○自始否認有與被告戊○○共同販
    賣盜版遊戲光碟，並經結證在卷，且除扣案物品外，並無其
    他證人或證物足認，被告戊○○於被告己○○販賣盜版遊戲
    光碟期間，有與被告己○○共同販賣盜版遊戲光碟，自難僅
    憑被告戊○○為該店登記之負責人，且與被告己○○為兄妹
    ，惟查無其他積極證據之情況下，遽認被告戊○○有於本件
    事實欄認定其犯罪之時間（即93年12月17日至94年2月16日
    ）以外，與被告己○○共同販賣盜版遊戲光碟。另戊○○為
    警查獲扣得之如附表五所示遊戲光碟，封面包裝均無相關商
    標文字圖樣，且均無法以新力公司或微軟公司之遊戲主機讀
    取執行，業經勘驗明確，有勘驗筆錄在卷可稽，無證據證明
    有違法之處，公訴人對此等光碟片未詳加勘驗即逕予起訴，
    尚有未洽，不能逕認被告戊○○此部分行為涉犯商標法或著
    作權法之罪，惟公訴人認此部分與前開論罪科刑部分，分別
    有實質上及裁判上一罪之關係，爰不另為無罪之諭知。
據上論結，應依刑事訴訟法第299條第1項前段，著作權法第94條
第1 項、第98條，商標法第82條、第83條，刑法第11條前段、第
56條、第216條、第210條、第220條、第55條，判決如主文。
本案經檢察官丁○○到庭執行職務。
中    華    民    國    95    年    2    月    21    日
                  刑事第一庭審判長法  官  王敏慧
                                  法  官  許心
                                  法  官  劉桂金
以上正本證明與原本無異。
對於本件判決如有不服，應於收受送達後10日內，向本院提出上
訴書狀，上訴於臺灣高等法院，並按他造當事人之人數附具繕本
。
中    華    民    國    94    年    2    月    21    日
                                  書記官  彭淑芳
附錄論罪法條：
著作權法第94條第1項
以犯第91條第1項、第2項、第91條之1、第92條或第93條之罪為
常業者，處1年以上7年以下有期徒刑，得併科新臺幣30萬元以上
3百萬元以下罰金。
著作權法第98條
犯第 91 條至第 96 條之 1 之罪，供犯罪所用或因犯罪所得之物
，得沒收之。但犯第91條第3項及第91條之1第3項之罪者，其得
沒收之物，不以屬於犯人者為限。
商標法第82條
明知為前條商品而販賣、意圖販賣而陳列、輸出或輸入者，處1
年以下有期徒刑、拘役或科或併科新臺幣5萬元以下罰金。
商標法第83條
犯前二條之罪所製造、販賣、陳列、輸出或輸入之商品，或所提
供於服務使用之物品或文書，不問屬於犯人與否，沒收之。


司法院資訊處製作；財團法人民間司法改革基金會備份。
